【裁判字號】    88,易,1298
【裁判日期】    890229
【裁判案由】    竊盜
【裁判全文】
臺灣士林地方法院刑事判決                        八十八年度易字第一二九八號
    公  訴  人  臺灣士林地方法院檢察署檢察官
    被      告  丁○○
    選任辯護人  時傑
右列被告因竊盜案件，經檢察官提起公訴（八十八年度偵字第七○七二號），本院判
決如左：
    主  文
丁○○竊盜，處罰金肆仟元，如易服勞役，以參佰元折算壹日，於刑之執行完畢或赦
免後，令入相當處所施以監護陸月。
    事  實
一、丁○○前有竊盜、搶奪前科（均未構成累犯），因罹患精神分裂病多年，平日對
    外界事務之知覺理會與判斷作用，以及自由決定意思之能力，已較普通人之平均
    程度顯然減退，為精神耗弱之人，於民國八十八年七月五日上午十一時三十分許
    ，在臺北市大同區○○○路二二０巷十一號前，乍見在該處設攤販賣衣物之甲○
    ○皮包未拉上拉鍊，竟意圖為自己不法之所有，將手伸入皮包之內，竊取其內之
    現款新臺幣（下同）八千元，得手後旋為甲○○及鄰攤之丙○○發覺，當場報警
    查獲，並扣得其所竊取之八千元。
二、案經甲○○訴由臺北市政府警察局大同分局報請臺灣士林地方法院檢察署檢察官
    偵查起訴。
    理  由
一、訊據被告丁○○辯稱：當時病發，不知究竟發生何事云云。惟查：右揭事實，業
    據被害人甲○○於警訊中指訴綦詳，核與證人丙○○於警訊中所證情節相符，並
    有贓物領據一紙附卷可稽，其犯行洵堪認定，應依法論科。
二、核被告所為，係犯刑法第三百二十條第一項之竊盜罪。次按刑法上之心神喪失與
    精神耗弱，應依行為時精神障礙程度之強弱而定，如行為時之精神，對外界事務
    全然缺乏知覺理會及判斷作用而無自由決定意思之能力者，為心神喪失；如此項
    能力，並非完全喪失，僅較普通人之平均程度顯然減退者，則為精神耗弱（最高
    法院二十六年渝上字第二三七號判例參照）。本件被告經本院依職權送請臺北市
    立療養院鑑定，認為：「：：其係一『慢性精神分裂病』患者，發病至今已逾三
    十年，雖經長期治療，其幻覺、妄想等精神病症狀仍持續存在，且已呈現工作能
    力下降，人際社會功能下降、認知功能下降等明顯精神分裂病慢性化症狀。就本
    次犯行而論，因謝女發病至今已逾三十年，至近年間始出現－且接續出現－對於
    他人財物之竊盜、搶奪犯行等情判斷，其犯行應係罹患精神分裂病多年，從而人
    格敗壞（對於一己行為之合法與否不予在意）、判斷力下降（對於一己行為所可
    能導致之後果未加衡量）所致。因謝女罹患精神病多年，平日對外界事務之知覺
    理會與判斷作用，以及自由決定意思之能力，即已較普通人之平均程度顯然減退
    ，本院認為其犯行當時之精神狀態已達精神耗弱之程度」，有該院八十九年一月
    二十日北市療秘字第八九六○○七四三○○號函所附被告之精神鑑定報告書在卷
    可稽，另參酌證人即本案承辦警員乙○○於本院訊問時，亦結證稱：被告精神狀
    況時好時壞，不配合問案，只一直說不知道，她說她有精神病等語（本院八十八
    年十月二十六日訊問筆錄）屬實，及被告於本院訊問時，雖一再陳稱對案發情形
    不清楚，然尚能就其年籍、住所等節，為簡要之回答等各情以觀，足認被告於本
    案行為時之精神狀態，對外界事務之知覺理會、判斷作用及自由決定意思之能力
    ，雖因長期罹患精神分裂病而較普通人之平均程度顯然減退，惟尚未達於全然喪
    失之程度，揆諸前開判例意旨，應與精神耗弱之情形相符，爰依刑法第十九條第
    二項之規定，減輕其刑。爰審酌被告精神病史已達三十年，多次竊盜經判刑後仍
    一再犯案，顯見其因精神病之作用而對刑罰感受力降低，且其已年逾六旬，其夫
    於八十二年間去逝，長子周大平亦為輕至中度智能不足者，次子、女兒皆在日本
    （均見前揭精神鑑定報告書第一頁），處境尚值同情，本次竊盜所得僅八千元，
    當場即為被害人查獲並取回失款，對被害人所生損害並非重大，併其犯罪之動機
    、目的、手段，犯罪時所受之刺激等一切情狀，量處如主文所示之刑，並諭知易
    服勞役之折算標準。另審酌被告因精神分裂病情之變化，未能控制一己行為，一
    再犯案，影響社會治安，並對他人生活產生干擾，且依其前述家庭狀況，亦無人
    可為其行為作適當之約束，爰併依刑法第八十七條第二項宣示令入相當處所，施
    以監護六月，期依保安處分執行法第四十六條、第四十七條規定送往精神病醫院
    或其他醫療團體，予以適當之治療及監視其行動，以資兼顧。
據上論斷，應依刑事訴訟法第二百九十九條第一項前段，刑法第三百二十條第一項、
第十九條第二項、第四十二條第二項、第八十七條第二項、第三項，罰金罰鍰提高標
準條例第一條前段、第二條，判決如主文。
本案經檢察官李學玨到庭執行職務。
中    華    民    國      八十九      年      二      月    二十九    日
                                        臺灣士林地方法院刑事第三庭
                                            法  官  王  本  源
右正本證明與原本無異。
如不服本判決，應於判決送達後十日內，向本院提出上訴狀。
                書記官  蔡  杰  玲
中    華    民    國      八十九      年      二      月    二十九    日
附錄本案論罪科法條全文：
刑法第三百二十條第一項
意圖為自己或第三人不法之所有，而竊取他人之動產者，為竊盜罪，處五年以下有期
徒刑、拘役或五百元以下罰金。


司法院資訊處製作；財團法人民間司法改革基金會備份。
